【裁判字號】    97,訴,2647
【裁判日期】    971007
【裁判案由】    違反毒品危害防制條例
【裁判全文】
臺灣彰化地方法院刑事判決              97年度訴字第2647號
被      告  甲○○
上列被告因毒品危害防制條例案件，經檢察官提起公訴（97年度
毒偵字第3415號），被告於準備程序中自白犯罪，本院行簡式審
判程序，判決如下：
    主  文
甲○○施用第一級毒品，累犯，處有期徒刑捌月。扣案注射針筒
壹支，沒收之；扣案海洛因毒品殘渣袋個，均沒收銷燬之。
    事實及理由
一、犯罪事實：
  (一)甲○○曾因犯施用毒品罪，經觀察勒戒，於民國（下同）
    90年1月10日執行完畢出所。又於觀察勒戒執行完畢5年內，
    於94年6月15日9時許及21時許，連續施用海洛因二次，經本
    院於94年9月14日以94年度訴字第1326號刑事判決判處有期
    徒刑10月；又於自94年9月底某日起迄同年10月5日下午6時
    55分採尿前（不含公權力拘束時間）回溯24小時內某時止，
    平均約每1、2日1次，連續施用第1級毒品海洛因多次，經本
    院於95年1月16日以94年度訴字第2224號判決處有期徒刑1年
    ，與上述有期徒刑10月，定應執行1年9月，96年7月4日縮刑
    執行完畢（構成累犯）。
  (二)甲○○仍不知收斂，竟於97年8月12日上午7時許，在彰化縣
    和美鎮○○里○○路56號自宅，以海洛因注入針筒注射之方
    式，施用海洛因一次。
  (三)嗣於97年8月14日上午，在其位於彰化縣和美鎮○○里○○
    路56號之住宅，為警持搜索票搜索查獲，並扣得注射針筒1
    支及裝海洛因殘渣袋3個等物，經採集尿液送驗，結果呈「
    嗎啡」陽性反應，始悉上情。
二、認定事實之證據及理由：
  (一)被告於警訊、偵查、本院審理中之自白。
  (二)彰化縣警察局和美分局委託檢驗尿液代號與真實姓名對照認
    證單，證明被告接受採尿送驗之事實。
  (三)詮昕科技股份有限公司濫用藥物尿液檢驗報告書一份，證明
    被告驗尿呈現「嗎啡」之陽性反應。
  (四)扣案注射針筒1支、殘渣袋3個，為犯罪之工具。
  (五)不再送觀察勒戒之理由：
    按毒品危害防制條例於92年7月9日修正公布，自93年1月9日
    施行，其中第20條、第23條將施用毒品之刑事處遇程序，區
    分為「初犯」及「五年內再犯」、「五年後再犯」。依其立
    法理由之說明：「初犯」，經觀察、勒戒或強制戒治後，應
    為不起訴處分或不付審理之裁定；經觀察、勒戒或強制戒治
    執行完畢釋放後，「五年內再犯」者，因其再犯率甚高，原
    實施之觀察、勒戒及強制戒治既已無法收其實效，爰依法追
    訴或裁定交付審理。至於經觀察、勒戒或強制戒治執行完畢
    釋放後，「五年後再犯」者，前所實施之觀察、勒戒或強制
    戒治已足以遮斷其施用毒品之毒癮，為期自新及協助其斷除
    毒癮，仍適用「初犯」規定，先經觀察、勒戒或強制戒治之
    程序。從而依修正後之規定，僅限於「初犯」及「五年後再
    犯」二種情形，始應先經觀察、勒戒或強制戒治程序。倘被
    告於五年內已再犯，經依法追訴處罰，縱其第三次（或第三
    次以上）再度施用毒品之時間，在初犯經觀察、勒戒或強制
    戒治執行完畢釋放五年以後，已不合於「五年後再犯」之規
    定，且因已於「五年內再犯」，顯見其再犯率甚高，原實施
    觀察、勒戒或強制戒治，已無法收其實效，即應依該條例第
    10條處罰（最高法院95年度第7次刑事庭會議決議參照）。
    本件被告前因施用毒品案件，經送觀察勒戒，於90年1月10
    日執行完畢出所。又於觀察勒戒執行完畢5年內，於94年6月
    15日9時許及21時許，連續施用海洛因二次（本院94年度訴
    字第1326號判決）、自94年9月底某日起迄同年10月5日下午
    6時55分採尿前（不含公權力拘束時間）回溯24小時內某時
    止連續施用毒品（本院94年度訴字第2224號判決）有卷附臺
    灣高等法院被告前案紀錄表可證。被告既曾於「五年內再犯
    」，且經法院判處罪刑確定，其又於97年8月12日施用毒品
    ，即非屬該條例第20條第3項所定「五年後再犯」之情形，
    仍應論以毒品危害防制條例第10條第1項之施用第1級毒品罪
    。
  (六)被告自白核與事實相符，足堪採信。本件事證明確，被告施
    用第一級毒品犯行，已可認定。
三、論罪科刑：
  (一)核被告所為，係犯毒品危害防制條例第10條第1項之施用第
    一級毒品罪。被告持有毒品之低度行為，應為施用之高度行
    為所吸收，不另論罪。
  (二)被告有犯罪事實欄內之徒刑執行經過，此有臺灣高等法院被
    告全國前案紀錄表可稽，其受此有期徒刑執行完畢後，五年
    以內故意再犯有期徒刑以上之罪，應依累犯規定，各加重其
    刑。
  (三)量刑審酌：被告自近年來毒品與竊盜紀錄不斷，雖經勒戒、
    徒刑宣告，仍不知悔改而再度施用毒品，可知欠缺自制力，
    從未徹底覺悟。被告自述未婚，父母健在，自己在皮革工廠
    工作等情，被告從事重污染之工作，賺錢不易，一再仍沈迷
    於毒品，吸毒害人害己，被告顯無醒悟，惟犯罪後坦承犯行
    ，提出診斷書證明案發前曾於97年7月15日、29日接受美沙
    東治療共2次，犯後於97年8月13日、20日、27日、97年9月3
    日、10日、30日接受治療，態度尚屬良好等一切情狀，量處
    如主文所示之刑，以示懲儆。
  (四)殘渣袋3個，包裝袋使用後沾染毒品無法徹底分離，況且實
    務上也不可能先將包裝袋洗淨後，才分別將之與毒品各別「
    沒收銷燬之」「沒收之」，故視為毒品，一併依毒品危害防
    制條例第18條第1項前段沒收銷燬之。至於針筒1支，乃一般
    醫療用品代替作為施用工具，應沒收之。
四、適用法律：
  (一)刑事訴訟法第273條之1第1項、第310條之2、第454條第1項
    。
  (二)毒品危害防制條例第10條第1項、第18條第1項前段、刑法第
    11條、第47條第1項、第38條第1項第2款。
本案經檢察官王元郁到庭執行職務。
中    華    民    國    97    年    10   月     7    日
                  刑事第四庭       法  官  葉明松
以上正本證明與原本無異。
如不服本判決，應於判決送達後10日內，向本院提出上訴書狀，
上訴書狀應「敘述具體上訴理由」，並按他造當事人之人數附繕
本。「切勿逕送上級法院」。
中    華    民    國    97    年    10   月     7    日
                                   書記官  施秀青
附錄本案論罪法條：
毒品危害防制條例第10條
施用第一級毒品者，處 6 月以上 5 年以下有期徒刑。
施用第二級毒品者，處 3 年以下有期徒刑。
毒品危害防制條例第18條
查獲之第一、二級毒品及專供製造或施用第一、二級毒品之器具
，不問屬於犯人與否，均沒收銷燬之；查獲之第三、四級毒品及
製造或施用毒品之器具，無正當理由而擅自持有者，均沒入銷燬
之。但合於醫藥、研究或訓練之用者，得不予銷燬。
前項合於醫藥、研究或訓練用毒品或器具之管理辦法，由法務部
會同行政院衛生署定之。


司法院資訊處製作；財團法人民間司法改革基金會備份。
